臺灣彰化地方法院刑事附帶民事訴訟判決
111年度附民字第302號
原      告  賴銀泥
被      告  彭觀明


上列被告因111年度訴字第559號加重詐欺等案件，經原告提起刑
事附帶民事訴訟，請求損害賠償，本院於民國111年11月2日言詞
辯論終結，判決如下：
    主  文
被告應給付原告新臺幣124萬0440元，及自民國111年6月16日起
至清償日止，按年息百分之5計算之利息。
原告其餘之訴駁回。
本判決第1項於原告提出新臺幣41萬元為被告供擔保後，得為假
執行。但被告如以新臺幣124萬0440元為原告預供擔保後，得免
為假執行。
原告其餘假執行之聲請駁回。
    事實及理由
壹、原告起訴主張略以：
一、被告彭觀明與同案被告李正偉（業經本院判決在案）及不詳
    之人基於冒用公務員名義三人以上共同詐欺取財、行使偽造
    公文書、以不正方法由自動付款設備取得他人之物及洗錢之
    犯意聯絡，先由該詐欺集團成員於民國109年9月30日上午11
    時許起，假冒「中華電信客服」、「警務人員」、「偵查隊
    長」、「法官」分別撥打電話予原告賴銀泥，佯稱：原告中
    國信託銀行帳戶涉犯擄人勒贖，要以資金公證方式，須將銀
    行定期存款解約存款交出、附表一所示銀行帳戶提款卡內存
    款交出，證明未收擄人勒贖款項，始能處理無事云云，致原
    告陷於錯誤，而交付新臺幣(下同)80萬元現金及附表一所示
    銀行帳戶提款卡，並告知該等提款卡密碼後，被告彭觀明及
    同案被告李正偉於同日上午11時30許，共同搭乘由被告彭觀
    明所僱請不知情白牌計程車司機張敏郎所駕駛車牌號碼0000
    -00號白牌計程車，從臺中市○區○○路000號出發，被告彭觀
    明在同案被告李正偉附表一犯罪現場附近等候同案被告李正
    偉指示或陪同同案被告李正偉，推由同案被告李正偉於同日
    下午至原告在彰化縣○○鄉○○街000巷00號住處外，收取原告
    放置在車牌號碼0000-00號自用小客車擋風玻璃雨刷處原告
    所有附表一所示銀行帳戶提款卡5張，並推由同案被告李正
    偉於同日下午15時51分，至原告上開住處外，收取原告所有
    放置在車牌號碼000-0000號重型機車腳踏墊上現金80萬元，
    後同案被告李正偉持附表一所示銀行帳戶提款卡，在附表一
    所示提款時間、地點分別提款計72萬5400元，嗣同案被告李
    正偉將上開現金80萬元及上開提領現金72萬5400元交付該詐
    騙集團之成員收受，以此方式製造金流斷點，而掩飾、隱匿
    該犯罪所得之流向。　
二、被告上開所為，為共同侵權行為人，侵害原告權利，造成原
    告損失152萬5,400元，自應與其他侵權行為人連帶負責。爰
    依民法第184條第1項前段、第185條規定之侵權行為法律關
    係，訴請被告彭觀明應連帶賠償，並聲明：㈠被告彭觀明應
    與同案被告李正偉連帶給付原告152萬5,400元，及自起訴狀
    繕本送達之翌日起，按年息百分之5計算之利息。㈡原告願供
    擔保，請求准予宣告假執行。㈢訴訟費用由被告負擔。
貳、被告答辯：我沒有拿到錢，我只願意賠償原告的精神損失等
    語。
參、本院得心證之理由：
一、按附帶民事訴訟之判決，應以刑事訴訟判決所認定之事實為
    據，刑事訴訟法第500條前段定有明文。查原告前揭主張被
    告彭觀明與李正偉及所屬詐欺集團共同詐騙原告現金80萬元
    及附表一編號1㈠、2至5㈠所示之銀行提款卡暨持以及非法提
    領附表一編號1㈠、2至5㈠所示金額之存款，致原告受有財產
    損害計124萬0440元（按：附表一編號3所示銀行帳戶應為「
    彰化一信」）之事實，業經本院以111年度訴字第559號刑事
    判決認定明確，而判處被告罪刑在案，有該刑事判決可憑，
    堪認原告此部分主張之事實為真正，應可認定。至原告主張
    被告亦有參與共同非法提領其附表一編號1㈡、5㈡所示金額之
    存款並交予集團上手之部分，業經本院上開刑事判決認定其
    並未參與共犯，是原告此部分（即超過前述124萬0440元部
    分）之請求即難認真正，為無理由，不應准許。　
二、按因故意或過失，不法侵害他人權利者，負損害賠償責任。
    數人共同不法侵害他人之權利者，連帶負損害賠償責任。同
    。不能知其中孰為加害人者亦同。民法第184條第1項前段、
    第185條第1項定有明文。又連帶債務之債權人，得對於債務
    人中之一人或數人或其全體，同時或先後請求全部或一部之
    給付。民法第273條第1項亦有規定。查被告與詐欺集團參與
    之成員（含同案被告李正偉及其他成員）分工而共同向原告
    實施詐騙，致原告受騙因而交出前述財物，其等並持原告受
    騙交付之提款卡，非法提領原告之存款，致原告因而受有財
    產損失計124萬0440元，核被告與詐欺集團參與之成員分工
    參與之成員間，對原告此部分所為，有主觀意思聯絡及客觀
    行為分擔，而共同故意不法侵害原告之財產權，依前述民法
    第184條第1項前段、185條第1項規定，係成立共同侵權行為
    ，自應由全體共同侵權人就此部分不法侵害原告財產權之全
    部行為，對原告連帶負損害賠償責任。而原告既為連帶債務
    之債權人，自可對債務人其中一人請求為全部之給付，是原
    告依侵權行為之法律關係，訴請被告應賠償其損失124萬044
    0元，自屬有據，應予准許。
三、按給付有確定期限者，債務人自期限屆滿時起，負遲延責任
    。給付無確定期限者，債務人於債權人得請求給付時，經其
    催告而未為給付，自受催告時起，負遲延責任。其經債權人
    起訴而送達訴狀，或依督促程序送達支付命令，或為其他相
    類之行為者，與催告有同一之效力。民法第229條第1項、第
    2項分別定有明文。又遲延之債務，以支付金錢為標的者，
    債權人得請求依法定利率計算之遲延利息。但約定利率較高
    者，仍從其約定利率。應付利息之債務，其利率未經約定，
    亦無法律可據者，週年利率為百分之5。民法第233條第1項
    、第203條亦有明定。查原告對被告請求損害賠償之債權，
    核屬無確定期限之給付，經原告之催告而未為給付，被告彭
    觀明負遲延責任。原告所提之起訴狀繕本，被告彭觀明已於
    111年6月15日收受，有本院送達證書存卷可按。是原告請求
    自111年6月16日起至清償日止，按年息百分之5計算之法定
    遲延利息，核無不合，應予准許。　　
四、綜上所述，原告依侵權行為之法律關係，訴請被告應給付12
    4萬0440元，及自起訴狀繕本送達之翌日即111年6月16日起
    至清償日止，按年息5％計算之利息，為有理由，應予准許。
    惟其逾此部分之請求，則無理由，應予駁回。
五、被告本件對原告上開所負債務為連帶債務，倘原告已自其他
    連帶債務人處（例如共同侵權行為人李正偉等）獲得賠償，
    其連帶債權就獲得賠償部分即已獲得滿足，自不能就此部分
    再向被告重複執行求償，附此敘明。
六、本件原告陳明願供擔保請准宣告假執行，爰酌定相當擔保金
    額為假執行之宣告，並依職權就被告部分，酌定相當之擔保
    金額而為免假執行之宣告。至原告敗訴部分，其假執行之聲
    請即失所依附，應併予駁回。　　
七、本件為刑事附帶民事訴訟，依法無庸繳納裁判費，且訴訟程
    序中，兩造並無其他訴訟費用之支出，爰不另為訴訟費用負
    擔之諭知，附此敘明。　　
據上論斷，原告之訴為一部有理由，一部無理由，應依刑事訴訟
法第498條、第502條、第490條前段、第491條第10款，民事訴訟
法第390條第2項、第392條第2項，判決如主文。　　
中　　華　　民　　國　　111 　年　　11　　月　　30　　日
                  刑事第三庭   審判長法官  周淡怡
                               法      官  李淑惠
                               法      官  吳芙如
以上正本證明與原本無異。
如不服本判決應於收受判決後20日內向本院提出上訴書狀，並應
敘述具體理由。其未敘述上訴理由者，應於上訴期間屆滿後20日
內向本院補提理由書( 均須按他造當事人之人數附繕本) 「切勿
逕送上級法院」。
本判決非對於刑事訴訟之判決有上訴時不得上訴。
中　　華　　民　　國　　111 　年　　11　　月　　30　　日
                               書  記  官  楊蕎甄
附表一
編號 銀行帳戶 提款日期 （民國） 提領時間 提款地點 提款金額（新臺幣）（其中零頭5元部分，為銀行收之手續費） 1 台灣企銀000-00000000000 ㈠109年9月30日 14時30分許 彰化縣○○鄉○○路○段000號台中銀行花壇分行 20,005元    14時31分許  20,005元    14時32分許  20,005元    14時35分許 彰化縣○○鄉○○路000號花壇一信 20,005元    14時36分許  20,005元   ㈡109年10月1日 00時09分許 台中市○區○○路000號萊爾富超商中堂門市 20,005元    00時10分許  20,005元    00時11分許  20,005元    00時12分許  20,005元    00時13分許  10,005元 2 中國信託000-000000000000 109年9月30日 14時46分許 彰化縣○○鄉○○路○段000號台中銀行花壇分行 20,000元    14時46分許  20,000元    14時47分許  19,000元 3 土地銀行000-000000000000 109年9月30日 14時52分許 彰化縣○○鄉○○路○段000號台中銀行花壇分行 20,005元    14時53分許  20,005元    14時56分許  18,405元 4 花壇一信000-0000000000000 109年9月30日 15時02分許 彰化縣○○鄉○○路000號花壇一信 30,000元    15時02分許  30,000元    15時03分許  13,000元 5 中華郵政000-00000000000000 ㈠109年9月30日 15時18分許 彰化縣○○鄉○○路000號花壇郵局 60,000元    15時19分許  60,000元    15時20分許  30,000元   ㈡109年10月1日 01時34分許 台中市○區○○路000號萊爾富超商中堂門市 20,005元    01時35分許  20,005元    01時35分許  20,005元    01時36分許  20,005元    01時37分許  20,005元    01時38分許  20,005元    01時39分許  20,005元    01時40分許  10,005元